臺灣桃園地方法院刑事判決　　　　　　　100年度訴字第247號
公　訴　人　臺灣桃園地方法院檢察署檢察官
被　　　告　黃佑銘
指定辯護人　本院公設辯護人林銘宏
上列被告因傷害等案件，經檢察官提起公訴（99年度偵字第2955
8 號），本院判決如下：
    主  文
黃佑銘傷害人之身體，處有期徒刑拾月，扣案鋁棒壹支沒收；又
以強暴妨害人行使權利，處有期徒刑肆月。應執行有期徒刑壹年
，扣案鋁棒壹支沒收。
    事  實
一、黃佑銘於民國99年9 月16日下午5 時30分許，自行駕駛車牌
    號碼3C-1196 號自用小客車，行經桃園縣中壢市○○路65號
    前因故停車，不認識之吳佳憲騎乘機車在後，見狀鳴喇叭催
    促，黃佑銘因之心生不滿，竟基於傷害之犯意，於同日時35
    分，見吳佳憲騎乘機車至其前方，並在新生路及元化路交岔
    路口停等紅燈，趁此機會，自其駕駛之前開自用小客車內，
    攜出其所有自備之小型鋁棒1 支（約長30至40公分），走近
    吳佳憲身後，自吳佳憲身後朝吳佳憲有戴安全帽之頭部強力
    揮擊3 次並惱怒大罵：「你叭什麼！」等語，吳佳憲感到暈
    眩，發現受擊，逃往路邊人行道並將安全帽取下正欲解釋，
    不由分說，黃佑銘仍持前開鋁棒擊中吳佳憲無安全帽保護之
    頭部1 次，並朝吳佳憲頭部揮擊數次均為吳佳憲閃躲及以手
    擋去，致吳佳憲頭部流血，並受有頭部外傷併頭皮撕裂傷（
    4 公分）及右手前臂瘀傷之傷害，黃佑銘直至見交岔路口燈
    號轉變為綠燈始停手。詎黃佑銘將車輛移置完畢復返回前開
    地點，見吳佳憲取出手機將欲撥打求救，因恐其前開犯行為
    吳佳憲持用手機報警追究處理，竟另基於強制及毀損之犯意
    ，強行取走吳佳憲持用手機旋接續將之折斷，足以生損害於
    吳佳憲，並以前揭強暴方式妨害吳佳憲行使持用手機通訊聯
    絡報警之權利。嗣吳佳憲自行前往桃園縣政府警察局中壢分
    局報警處理，始為警查悉前情，並扣得前開黃佑銘所有持以
    揮擊之鋁棒1 支。
二、案經吳佳憲訴由桃園縣政府警察局中壢分局報告臺灣桃園地
    方法院檢察署檢察官偵查起訴。
    理  由
一、按被告以外之人於審判外之言詞或書面陳述，除法律有規定
    者外，不得作為證據。惟被告以外之人於審判外之陳述，經
    當事人於審判程序同意作為證據，法院審酌該言詞陳述或書
    面陳述作成時之情況，認為適當者，亦得為證據。當事人、
    代理人或辯護人於法院調查證據時，知有第159 條第1 項不
    得為證據之情形，而未於言詞辯論終結前聲明異議者，視為
    有前項之同意，刑事訴訟法第159 條第1 項、第159 條之5
    第1 項、第2 項分別定有明文。查卷附據以認定被告犯罪事
    實有無之屬傳聞證據之證據能力，當事人於本院審判中均同
    意作為證據，本院審酌各該證據查無有何違反法定程序取得
    之情形，亦無顯有不可信與不得作為證據等情，因認為適當
    ，故均有證據能力，合先敘明。
二、前開犯罪事實，業據被告黃佑銘於本院審理時坦承不諱，復
    經證人即被害人吳佳憲於警詢、偵查及本院審理時指證歷歷
    ，並有證人徐偉育偵查中所證係被告為事發當時車牌號碼3C
    -1196 號自用小客車駕駛人之事實可憑，復查被害人傷勢及
    持用手機遭毀損情狀，有卷附被害人傷勢、染血衣物及受損
    手機照片、壢新醫院99年9 月27日000000000000號甲種診斷
    證明書等件在卷可證（偵查卷第43頁至第56頁），此外，並
    有扣案鋁棒1 支及桃園縣政府警察局中壢分局扣押筆錄、扣
    押物品目錄表、扣押物品收據各1 份足為憑證（偵查卷第19
    頁至第24頁）。是以依前開補強證據已足資擔保被告於本院
    審理中所為之任意性自白具有相當程度之真實性，而得確信
    被告前述自白之犯罪事實確屬真實，從而，依刑事訴訟法第
    156 條第1 項及同條第2 項規定，自得依被告前述自白及該
    補強證據，認定被告確實於前開時、地對被害人為傷害、強
    制及毀損犯行無誤。公訴意旨指稱被告所涉犯嫌係殺人未遂
    罪而非傷害罪，無非係以被告持棒攻擊指向均被害人頭部部
    位，及證人吳佳憲於偵查時證稱：「被告都往我頭部打，可
    能造成我癱瘓我死亡」；亦於本院審理時證稱：「被告好像
    殺紅眼一直打」（偵查卷第40頁，本院卷第16頁）等語為據
    ，雖非無憑，惟查被害人取下安全帽後，頭部遭被告持前開
    鋁棒1 支向頭部揮擊1 次，手部為阻止被告揮擊亦受有傷害
    ，故頭部流血，共受有頭部外傷併頭皮撕裂傷（4 公分）及
    右手前臂瘀傷之傷害，有前開診斷證明書及照片11張在卷可
    憑，並證人吳佳憲於本院審理時證述為憑，依證人吳佳憲證
    之詳細傷勢情況：「（右手受傷部位醫生有幫你照X 光，醫
    生如何說？）骨頭沒有斷，因為我就是要確認骨頭有沒有斷
    」，「（沒有骨折嗎？）對，只有瘀青」，「（等於只有皮
    肉傷？）對」，「（頭部的傷，醫院怎麼處理？）當場縫合
    」，「（縫了幾針？）5 針」（本院卷第20頁），是吳佳憲
    以之阻擋被告持棒攻勢之右前臂受有瘀傷，然骨頭並無斷折
    ，遭被告持棒擊中之頭部受有撕裂傷，亦僅遺有4 公分之傷
    勢，而經外科手術施以僅5 針即予縫合，為可認定，以此情
    狀觀之，實非一般習見足以致命之嚴重傷勢可比，憑此跡象
    ，雖可認被告出手有一定程度力道，然恐非足資證明被告揮
    擊出手力道猛烈，所為必係出於直欲置吳佳憲於死之殺人犯
    意，再考被告起初朝向戴安全帽之吳佳憲頭部揮擊之3 棒，
    力道為大，所持鋁棒因之擊彎，有被告供述及卷內照片可證
    （偵查卷第24頁本院卷第22頁）；並致吳佳憲感到暈眩，有
    證人吳佳憲證述為憑（本院卷第16頁），然經吳佳憲既已將
    安全帽脫去後，被告持棒毆打所致吳佳憲受有頭部及右手傷
    勢為僅如前，得以證明被告於吳佳憲將安全帽脫去後出手力
    道較輕，應係見吳佳憲頭部無安全帽保護後，稍有收斂，力
    道尚非吳佳憲頭部有受安全帽保護之情狀可比，苟被告對於
    吳佳憲確有起殺人之犯意，見吳佳憲頭部無安全帽保護當應
    持棒更猛力朝吳佳憲頭部揮擊以置之於死地，反不應收歛其
    出棒力道以觀，被告所為應係出於傷害犯意，在此指明。綜
    上所述，本案事證明確，被告傷害、強制及毀損犯行均堪認
    定，應依法論科。
三、核被告所為，係犯刑法第277 條第1 項傷害罪、第304 條強
    制罪及第354 條毀損罪。公訴意旨指稱被告傷害犯行係涉犯
    刑法第271 條第2 項之殺人未遂罪嫌，容有誤會，理由已如
    前所述，惟起訴之基本犯罪事實既屬同一，爰依法變更檢察
    官所引應適用之法條。被告因被害人按鳴喇叭而心生不滿，
    於密集時間內在同一地點緊接持棒毆打被害人數次，復為妨
    害被害人持用手機通訊聯絡報警之權利，強行取走吳佳憲手
    機旋將之折斷，侵害被害人身體、自由法益各屬單一，顯係
    基於單一犯意所為之接續行為，各為傷害、強制接續犯實質
    上一罪。公訴意旨未就被害人受有右手前臂瘀傷部分提起公
    訴，僅就被害人受有頭部外傷併頭皮撕裂傷（4 公分）之傷
    害部分提起，惟被告前後各次傷害舉動既有接續犯實質上一
    罪關係，是就右手前臂瘀傷部分，應併予審理究明，附此敘
    明。被告係以1 強暴行為折斷被害人手機而造成毀損結果，
    並妨害被害人持用手機通訊聯絡報警權利，同時觸犯強制罪
    及毀損罪之2 罪名，為想像競合犯，應從一重之強制罪處斷
    。被告犯傷害罪及強制罪間，犯意各別，行為互殊，應予分
    論併罰。爰審酌被告雖無前科，有臺灣高等法院被告前案紀
    錄表在卷可稽，然其與被害人間並無深仇大恨，僅因行車過
    程些許枝微細故，於被害人已然騎乘機車離去，竟仍心懷仇
    恨，挾棒趁被害人停等紅燈而無預警之機，自被害人身後朝
    不相識之被害人有戴安全帽之頭部重要部位大力襲擊，直似
    毫不在意可能之旁者議論或投以眼光，行狀甚屬囂張，目無
    法紀，犯後為掩飾一己犯行以免為警追究處理，另行起意，
    更當場將被害人所持手機取走並強力折斷，造成被害人自由
    及財產法益受損不小，態度差勁，念其於被害人將安全帽脫
    去後出手力道仍為有控制，造成傷害結果尚非嚴重，並坦承
    犯行不諱，兼衡其犯行之動機、目的、所用手段、生活狀況
    、品行、智識程度等一切情狀，量處如主文所示之刑，期其
    獲得警惕。扣案鋁棒1 支為被告所有持以朝向被害人揮擊之
    供傷害犯罪所用之物，依刑法第38條第1 項第2 款規定，就
    被告犯傷害罪部分，予以沒收。末查被告當場強行取走吳佳
    憲手機旋將之折斷，已現實妨害被害人持用手機通訊聯絡報
    警之權利後，再恐其犯行為被害人將來報警訴究處理，向被
    害人恫嚇稱：「我知道你在看我車牌，沒關係，我也在看你
    車牌，你要是報警我就要你好看」等語，語畢離去之事實，
    已有證人吳佳憲於警詢及本院審理時證述可憑（偵查卷第10
    頁，本院卷第17頁），惟未經檢察官提起公訴，考此部分被
    告係針對被害人將來可能之報警行為恫嚇以未來之危害，相
    較其強制犯行係針對被害人現實取出手機正欲聯絡報警惟遭
    其以現實之強力將之取走並予折斷，二者目的、施用手段及
    造成結果兩不相侔，是此部分非本院所得審理判決，當應由
    職司犯罪追訴之檢察官另依法處理，附此敘明。
據上論斷，應依刑事訴訟法第299 條第1 項前段、第300 條，刑
法第277 條第1 項、第304 條第1 項、第354 條、第55條、第51
條第5 款、第38條第1 項第2 款，刑法施行法第1 條之1 第1 項
、第2 項前段，判決如主文。
本案經檢察官馮美珊到庭執行職務。
中    華    民    國  100     年    5     月    24    日
                  刑事第十一庭  審判長法  官    蔡榮澤
                                      法  官    林蕙芳
                                      法  官    吳宗航
以上正本證明與原本無異。
如不服本判決應於收受判決後10日內向本院提出上訴書狀，並應
敘述具體理由。其未敘述上訴理由者，應於上訴期間屆滿後20日
內向本院補提理由書(均須按他造當事人之人數附繕本)「切勿逕
送上級法院」。
                                      書記官    劉乙錡
中    華    民    國   100    年    5     月    25    日
附錄本件論罪科刑所依據之法條
中華民國刑法第277條
（普通傷害罪）
傷害人之身體或健康者，處3 年以下有期徒刑、拘役或1 千元以
下罰金。
中華民國刑法第304條
（強制罪）
以強暴、脅迫使人行無義務之事或妨害人行使權利者，處3 年以
下有期徒刑、拘役或3 百元以下罰金。
中華民國刑法第354條
（毀損器物罪）
毀棄、損壞前二條以外之他人之物或致令不堪用，足以生損害於
公眾或他人者，處 2 年以下有期徒刑、拘役或 5 百元以下罰金
。